臺灣高等法院交通事件裁定　　　　　　100年度交抗字第115號
抗　告　人
即 異議 人
即受處分人　章宏琦
上列抗告人因違反道路交通管理處罰條例案件，不服臺灣臺北地
方法院99年度交聲字第1877號，中華民國99年12月30日所為裁定
（原處分案號：北監自裁字第裁40-C00000000號），提起抗告，
本院裁定如下：
    主  文
抗告駁回。
    理  由
一、原裁定意旨略以：抗告人即受處分人章宏琦於民國99年 5月
    13日15時45分，駕駛車牌號碼 8070-ER號自用小客車，行經
    臺北縣新店市（已於99年12月25日改制為新北市新店區○○
    ○路與民族路口，違規紅燈左轉，經臺北縣政府警察局新店
    分局執勤員警依違反道路交通管理處罰條例第53條第 1項當
    場攔停舉發，受處分人未於最後應到案日期99年 5月29日前
    到案，迨於99年11月 9日始到案提出申訴，逾最後應到案期
    限60日以上；原處分機關乃依違反道路交通管理事件統一裁
    罰基準表、道路交通管理處罰條例第53條第 1項規定處罰鍰
    新臺幣（下同）4000元，並依同條例第63條第1項第3款規定
    記違規點數 3點。原處分核無違誤，受處分人之異議為無理
    由，應予駁回等語。
二、抗告意旨略以：伊先有因道路施工造成交通壅塞，導致行車
    受阻於Ｔ字路口，遭位於30公尺外之警員誤以為闖紅燈；警
    員又誤導民眾「紅燈左轉罰則很輕」，堅持開具罰單；警員
    身負執行清道專案及取締交通違規勤務，卻無視附近路口長
    期嚴重塞車，不在紅綠燈路口疏導交通，卻位於距紅燈路口
    約30公尺外取締交通違規；新店分局函覆抗告人書函延宕月
    餘，主旨及說明內容張冠李戴、錯誤百出，實有失允當，故
    對此駁回內容提出抗告云云。
三、按汽車駕駛人，行經有燈光號誌管制之交岔路口闖紅燈，處
    新臺幣1800元以上5400元以下罰鍰；又汽車駕駛人有第53條
    之違規情形者，除依原條款處罰鍰外，並予記違規點數 3點
    。道路交通管理處罰條例第53條第 1項、第63條第1項第3款
    分別定有明文。
四、抗告人固坦承於前開時間，駕駛上開車輛，經過上開路口左
    轉時為警攔停舉發等情不諱，惟矢口否認有何故意違規闖紅
    燈之行為，辯稱: 我到路口時是綠燈，但該處正在施工，對
    向車道有 1輛大客車卡在路中間，我等大客車過去才轉過去
    ，綠燈已經變紅燈了云云。經查：
  (一)抗告人於99年5月13日15時45分，駕駛車牌號碼8070-ER號自
    用小客車，行經新北市○○區○○路與民族路口，違規紅燈
    左轉一節，業據證人即執行本件舉發取締之員警許銘峻於原
    審證稱：當時我在民族路 237號耕莘醫院前，執行14至18時
    清道專案及取締交通違規勤務。我看到抗告人從中正路左轉
    民族路，當時民族路已經變綠燈。當時中正路其他車輛都已
    經停止，只有抗告人的車穿過停止線左轉過來，被我攔下，
    我告知要舉發他闖紅燈。（問：第一時間，抗告人的反應？
    ）他說他在那邊等公車過去，我說那邊沒有公車，他說有公
    車過去，我說沒有看到公車過去，我說你在那邊左轉，人家
    已經停止了。…我沒有跟他說罰則很輕等語（詳原審卷第20
    頁反面至21頁反面）。而抗告人對於證人許銘峻所述，當庭
    辯稱：（問：對證人所述有何意見？）因為有大客車停在路
    口，才擋到我的車子，因為三民路、中正路路口有施工，才
    造成打結云云（詳原審卷第21頁反面），是抗告人於異議狀
    中先稱，當時有公車擋住抗告人去路云云（詳原審卷第 5頁
    ），與證人許銘峻證述不符，且抗告人嗣後於原審改稱係大
    客車停在路口云云，前後所供亦不一致，是抗告人所言是否
    屬實，已令人存疑。而交通警員製單舉發違反道路交通處罰
    條例所列之違規事實，本質上係公務員依法執行職務之行為
    ，如有枉法構陷或為不實記載之行為，則需負擔嚴厲刑事責
    任，國家並以此擔保公務員能忠實執行職務，故其所為當可
    被推定為真正；反之，若謂公務員一切行政行為均須預留證
    據以證其實，則國家行政勢必窒礙難行，效率不彰，當非適
    論，此本為其行政之特徵。再者，考量交通違規行為又多屬
    迅速、稍縱即逝及不可回復等特性，舉發機關或原處分機關
    若能提出更多之法定證據方法，例如人證、書證、物證等證
    據資料以供司法審查之交通法庭加以判斷該交通違規行為之
    存否，自屬允當。惟若因前揭交通違規行為特性而無法提供
    更多相關之書證、物證時，則舉發員警於司法審查之訴訟程
    序上立於證人之地位而證述其當時親身目擊及見聞之交通違
    規行為經過，亦屬於法定證據方法之人證證述，並不以提出
    採證照片為唯一之證據方法，且立法者亦未明文限制或排除
    「舉發警員目睹、耳聞」之證據能力，或其證述內容對於違
    規事實之證明力。此觀立法者再再以明文立法方式容認執行
    交通稽查之員警「當場舉發」，暨「當場舉發」俱乏相類於
    「逕行舉發」之採證限制（例如，必須以「科學儀器照相採
    證」等）自明（道路交通管理處罰條例第 7條、第7條之2規
    定參照）。取締員警就交通違規事實之親身經歷見聞，當亦
    足可恃為此類交通事件違規事實之證據。本件證人許銘峻於
    原審到庭具結後所證上開情節，陳述極為具體、清楚，亦無
    矛盾、齟齬或違背經驗、論理法則之處，並業經具結以擔保
    其證詞之真實性及憑信性，且證人不過適巧執行勤務過程中
    舉發，其與抗告人既不相識，又無前隙，當無甘冒涉犯偽證
    罪之風險，蓄意構陷抗告人有此交通違規。此外，亦無任何
    證據證明其有捏造事實違法取締之不法情事，原審認為員警
    本於維護交通秩序、安全職責所為之取締，當屬合法、正確
    之舉發。
  (二)再抗告人自承伊因道路施工造成交通壅塞，導致行車受阻於
    Ｔ字路口等語，堪認抗告人明確知悉伊被取締之路口，係長
    期而非因臨時發生事故所造成之交通壅塞，是縱抗告人駕駛
    之車輛前方確有因其他車輛行進而阻塞道路，抗告人既為左
    轉車輛，自須待前方車輛通過後，方可進入左轉車道內，否
    則若僅因抗告人之行進車道仍屬綠燈，抗告人即可進入該車
    道，一旦他向車道於此時變換為綠燈，無疑將因抗告人之車
    輛擋住他人車道而造成整個交通癱瘓。是抗告人徒以伊前方
    有他種車輛擋在路口，伊只好先停在路口上云云，自非抗告
    人得以卸責之理由。
  (三)至警員身負執行清道專案及取締交通違規勤務，警員選擇舉
    發違規或在路口疏導交通，係屬行政自由性，不在本件審酌
    範圍；而臺北縣政府警察局新店分局99年12月20日北縣警店
    交裁字第0990063197號函之正本及副本雖「主旨」略有不符
    （見原審卷第27、29頁），然正本主旨中所稱「 CWF-070號
    重型機車」應屬誤植，且亦不影響本院認定之正確性，自不
    因此而得為抗告人有利之認定，併予敘明。
五、綜上，抗告人於上揭時、地，確有舉發之違規事實。則原法
    院認原處分機關對抗告人前揭違規行為，依道路交通管理處
    罰條例第53第1項規定處罰鍰4,000元，並依同條例第63 條
    第1項第3款規定記違規點數3點，核無不當，而駁回抗告人
    於原審法院之聲明異議，經核並無不合。抗告意旨，仍執上
    詞指摘原裁定不當，為無理由，應予駁回。
六、據上論結，應依道路交通事件處理辦法第25條，刑事訴訟法
    第412條，裁定如主文。
中    華    民    國    100    年    2    月     8    日
                  刑事第七庭   審判長法  官  陳憲裕
                                     法  官  楊智勝
                                     法  官  游紅桃
以上正本證明與原本無異。
不得再抗告。
                                     書記官  戴伯勳
中    華    民    國   100    年    2     月    9     日